【裁判字號】    89,婚,29
【裁判日期】    890106
【裁判案由】    離婚
【裁判全文】
臺灣臺中地方法院民事判決  八十九年度婚字第二十九號
    原      告  甲○○
    被      告  乙○○
                        居台中.
右當事人間請求離婚事件，本院判決如左：
    主    文
准原告與被告離婚。
訴訟費用由被告負擔。
    事    實
甲、原告方面：
一、聲明：如主文所示。
二、陳述：原告與被告於民國七十年十一月四日結婚，然於七十五年十一月，兩造即
    各自搬離桃園埔心四維新村之居所。其間原告均住於桃園縣楊梅鎮○○里○○鄰
    ○○路四四號，被告則居於台中。自此原告即獨力扶養長女黃如鎂、次男黃百材
    ，並自八十四年六月二十四日扶養長子黃百村長子迄今，在此分居長達十三年間
    ，被告對原告及子女之生活未給與任何物質上或精神上之支助，婚姻關係僅徒具
    形式，已無繼續維持婚姻之可能性，爰依民法第一千零五十二條第二項規定訴請
    離婚。
三、證據：提出戶籍謄本、被告身分證影本各一件為證，並聲請傳訊證人彭振、黃如
    鎂。
乙、被告方面：
一、聲明：原告之訴駁回。
二、陳述：原告於七十五年八月十三日生下次子黃百材後，因孩子改為母姓之問題，
    被告未予同意，成為兩造長期分居之原因，原告十三年間未曾踏進被告家門，連
    被告前去探視原告母女，均遭阻止，電話均不予接聽，實在無法與原告溝通。至
    於長女黃如鎂，在國中時被告即曾去視過三次，有一次還是老師帶她出來，且以
    前住在楊梅時，生活費部分均有付，但無法舉證。
三、證據：提出戶籍謄本、彭振書信、恩愛信約書、約定從母姓同意書用箋影本各一
    件為證。
    理    由
一、原告主張其與被告於七十年十一月四日結婚，然於七十五年十一月，兩造即已分
    居迄今達十三年之久，其間均由伊獨立撫養子女，婚姻關係僅徒具形式，已無繼
    續維持婚姻之可能性，爰依民法第一千零五十二條第二項訴請離婚等語。被告則
    以兩造長期分居之事實係因次子改母姓，其不予同意所引發，其已盡力探視原告
    母女等語，資為抗辯。
二、按婚姻乃一男一女之兩性結合，以組織家庭，共同生活為目的。故有足以破壞共
    同生活或難以維持共同生活之情事發生，允宜許其離婚以消滅婚姻關係。民國七
    十四年六月三日修正公布之民法親屬編，就裁判離婚之原因，為應實際需要，參
    考各國立法例，增設民法第一千零五十二條第二項，明定有同條第一項以外重大
    事由，難以維持婚姻者，亦得請求離婚。是對於家庭生活之美滿幸福，有妨礙之
    情形，即得認其與此之所謂難以維持婚姻之重大事由相當（最高法院著有七十九
    年台上字第一０四０號判決足資參照）。原告主張其與被告於七十年間結婚，及
    七十五年間即分居至今之事實，為被告所不爭執，並據兩造均提出戶籍謄本為證
    ，復經證人彭振即原告之父證稱：兩造結婚後就住在埔心，後來生了第三個小孩
    後約七十五年間就分開了，女兒住在我家等語；證人黃如鎂即兩造之女證述：我
    從小就是在外公家長大，小時後有回台中一、二次，都是母親帶我回去等語屬實
    ，原告上開之主張應堪信為真。被告雖抗辯兩造長期分居之事實係因次子改母姓
    ，其不予同意所引發，其已盡力探視原告母女等情，並據其提出彭振書信、恩愛
    信約書、約定從母姓同意書、用箋等為證。依被告所提出之彭振書信、約定從母
    姓同意書、用箋，雖可認兩造就次子改姓之問題迭有爭執。惟該爭執，實難認係
    可歸責於原告。再兩造既存有該爭執，更難認兩造間之家庭生活美滿幸福無妨礙
    之情形。又兩造於結婚時互為何種許諾，與兩造現今之婚姻是否得以繼續維持，
    並無必然關連。而前開證人彭振即原告之父並證稱：兩造分開時其長女、次男都
    與母親住在我家，長男在國小畢業時才搬來同住，生活費都是我女兒在負擔，女
    婿沒有來探視他們母女等語；前開證人黃如鎂並證述：父親曾在國小及國中時到
    學校探視三次，之後就沒有了，我現在是高三，生活費都是母親在負擔，父親沒
    有給我們生活費等語，該二證人之證述核屬相符，自難認被告前開抗辯已盡力探
    視原告母女之抗辯為真實。兩造就次子改姓問題既迭有爭執，被告於兩造分居期
    間，復未盡照護妻子兒女之責，兩造分居又長達十三年之久，顯示兩造顯然怠於
    努力及無心維護兩造之婚姻幸福和諧，渠等之間僅存夫妻之名，而無夫妻之實。
    上開情事，已足以破壞兩造間之共同生活及難以維持兩造間之共同生活，對於兩
    造間家庭生活之美滿幸福，有妨礙之情形。從而因認兩造間有難以維持婚姻之重
    大事由，揆諸前揭說明，原告依民法第一千零五十二條第二項規定請求離婚，洵
    屬正當，應予准許。
三、據上論結，本件原告之訴為有理由，依民事訴訟法第七十八條判決如主文。
中      華      民      國    八十九    年      一      月      六      日
                                      臺灣臺中地方法院家事法庭
~B法      官  陳秋月
右為正本係照原本作成
如對本判決上訴應於判決送達後廿日向本院提出上訴狀
中      華      民      國        八十九    年          一    月    六  日
~B法院書記官


司法院資訊處製作；財團法人民間司法改革基金會備份。
